【裁判字號】    97,訴,929
【裁判日期】    980609
【裁判案由】    返還不當得利
【裁判全文】
臺灣臺南地方法院民事判決               97年度訴字第929號
原      告    丁○○
被      告    甲○○
              乙○○
              丙○○
上列當事人間請求返還不當得利事件，經本院於民國98年5月26
日言詞辯論終結，判決如下：
    主  文
被告甲○○、乙○○、丙○○應給付原告新台幣肆萬仟柒佰壹
拾元，及被告甲○○自民國97年10月3日起、被告丙○○自民
國97年9月19日起、被告乙○○自民國98年2月3日起，均至清償
日止，均按週年利率百分之五計算之利息。
原告其餘之訴駁回。
訴訟費用新台幣玖仟佰柒拾元，由被告負擔新台幣伍佰陸拾貳
元，餘由原告負擔。
本判決原告勝訴部分得假執行。但被告如於執行標的物拍定、變
賣前，以新臺幣肆萬仟柒佰壹拾元為原告預供擔保後，得免
為假執行。
原告其餘假執行之聲請駁回。
    事實及理由
壹、程序方面：
一、按訴狀送達後，原告不得將原訴變更或追加他訴，但請求之
    基礎事實同一者、擴張或減縮應受判決事項之聲明者，不在
    此限，民事訴訟法第255條第1項第2、3款定有明文。經查：
    本件原告於97年6月16日原起訴請求被告甲○○應返還原告
    ，自民國92年5月31日起，至97年5月31止，合計5年之不當
    得利新台幣（下同）810,000元及自本起訴狀繕本送達之翌
    日起，至清償日止，按百分之五計算之利息。復於起訴狀繕
    本送達後即97年9月10日追加被告乙○○、丙○○，並減縮
    就遲延利息之起算日，乃更正聲明為被告甲○○、乙○○、
    丙○○應返還原告自92年5月31日起，至97年5月31止，合計
    5年之不當得利810,000元及自97年9月10日民事聲明狀送達
    被告翌日起，至清償日止，按百分之五計算之利息，核其性
    質，應屬訴之變更及追加，經核上開原告就遲延利息部分所
    為訴之變更，係減縮應受判決事項之聲明；追加被告乙○○
    及丙○○部分，依其民事聲明狀之記載，原告主張被告甲○○、乙○○、丙○○三人共同使用原告建物，而有共同無權
    占有原告建物之同一基礎事實而為主張。按諸上揭規定，均
    應予以准許，合先敘明。
二、本件被告乙○○經合法通知，未於言詞辯論期日到場，核無
    民事訴訟法第386條所列各款情形，爰依原告之聲請，由其
    一造辯論而為判決。
貳、實體方面：
一、原告主張：
（一）坐落台南縣善化鎮○○段420─11地號、420─52地號兩筆
      土地（以下簡稱系爭土地）係屬原告登記所有（原告應有
      部分各為八分之一）。而坐落其上，同段建號1288號，即
      門牌號碼為台南善化鎮（原誤載為佳里鎮○○○路525號
      之4，總面積71.25平方公尺之二層樓加強磚造建物一棟（
      以下簡稱系爭房屋），係原告與被告之先父林水明，前於
      民國75年間依法定拍賣程序，共同標購所得之不動產，應
      有部分各為二分之一。被告父親林水明於81年2月14日逝
      世後，即由被告甲○○等三人繼承上開不動產。詎自90年
      7月31日起，被告甲○○、乙○○及丙○○三人卻逾越其
      父林水明所能使用系爭房屋應有部分二分之一所有權之範
      圍，另屬於原告所共有二分之一之部分，亦出租給他人占
      有使用迄今，雖經原告向被告甲○○函請回復原狀，竟置
      而未理，此有存證信函一份可證，從而，原告除得基於所
      有權之法律關係請求排除侵害外，另得依不當得利之法律
      關係主張權利，請求被告返還相當於每月租金額之損害金
      。
（二）被告甲○○、乙○○及丙○○三人係自90年7月31日起，
      即逾越其所有權使用範圍，而無權占用原告應有部分之部
      分。如比照與本件系爭房地相鄰之案外人林丰章所有房屋
      （即門牌號碼為台南縣善化鎮○○路525之4號），出租予
      另一案外人王玉珠之房屋租賃情形而論，依其雙方簽立之
      房屋租賃契約內容所示，其每月租金為18,000元，由於本
      件系爭房屋為二層加強磚造之樓房建物，若比照上開案外
      人王玉珠將房屋出租與承租人林丰章，雙方約定之月租金
      ，僅一層樓為18,000元計，如果再將系爭房屋第二層租金
      減半為9,000元計算，則本件系爭房屋一、二層樓之每月
      租金，合計為27,000元。復因該樓房建物，原告丁○○之
      應有部分僅為二分之一，則每月租金僅能收取一半，即
      13,500元（27,000元÷2＝13,500元）。再者，被告雖係
      自90年7月31日起，即已無權占有使用系爭房屋中，有關
      原告丁○○持分所有二分之一部分。但今原告僅欲請求被
      告返還最近五年內，即自92年5月31日起，至97年5月31日
      止，共計60個月份，相當於每月租金額l3,500元之損害金
      ，共計810,000元（計算式：l3,500元【相當每月租金損
      害額】×60個月【最近5年】＝810,000元【即被告應返還
      相當於每月租金損害額之不當得利損害金之總金額】）。
      爰依不動產所有權及不當得利之法律關係，提起本訴。
（三）爰聲明：
    1.被告應返還原告自民國92年5月31日起，至民國97 年5月
      31止，合計五年之不當得利新台幣810,000元及自本起訴
      狀繕本送達之翌日起，至清償日止百分之五計算之利息。
    2.訴訟費用由被告負擔。
    3.本件原告願供擔保，請准予宣告假執行。
二、被告則以：
（一）被告甲○○：
    1.否認兩造有約定依照市價補償原告。自父親81年間逝世後
      仍繼續住在這裡，是被告兄弟三人一起繳房屋稅，並提出
      房屋稅繳款書為憑（見本院卷第42頁）；被告甲○○一直
      住在系爭建物，5年前被告三兄弟及家人都住在該處，被
      告乙○○於3年前，大約係94年8月全家搬出，現在僅剩伊
      及家人，伊二哥丙○○及其家人住在系爭建物中（見本院
      卷第41頁），嗣又改稱：我是說之前都住在一起沒錯。我
      忘記我二哥丙○○何時搬出去。大哥大概是在4、5年前搬
      出去，但戶籍沒有遷出（見本院卷第56頁）。
    2.原告主張系爭房屋隔壁租金每月18,000元云云，被告則辯
      稱；出租的那間房子與系爭建物相隔兩間，租金18,000元
      的原因是房東把屋內的桌椅、冰箱一併出租給訴外人林丰
      章，才有這麼高的價格。被告隔壁的花店一個月租金才
      3,000元，它的冰箱家具都是自購的，所以租金較便宜。
      系爭建物是二層樓，二樓面積與一樓差不多，只是差一點
      點，花店只有一層樓，前面的馬路約8米，是可以作店面
      的。
    3.原告自己不使用系爭建物，被告沒有阻止原告去該處居住
      ，原告也是有持分，但原告沒有向被告談及要使用系爭建
      物，若要使用，雙方協商一下就可以，被告並沒有拒絕他
      使用等語。
（二）被告乙○○未於言詞辯論期日到場，亦未提出書狀作何聲
      明或陳述。
（三）被告丙○○：目前沒有住在系爭建物中，95年以前有住過
      ，95年7、8月間搬出系爭建物（見本院卷第55頁）。系爭
      建物現在沒有人居住，只有放一些家具及祖先牌位。但大
      哥及弟弟的戶籍仍在該處（見本院卷第56頁）等語。
（四）爰聲明：
    1.駁回原告之訴及其假執行之聲請。
    2.訴訟費用由原告負擔。
三、得心證之理由：
（一）原告主張坐落臺南市○○鎮○○段420－11、420－52地號
      上之系爭建物為原告與被告父親林水明共有，應有部分各
      為二分之一；嗣林水明過世後，由其子乙○○、丙○○、
      甲○○三人繼承，而被告乙○○、丙○○、甲○○應有部
      分各六分之一。自移轉所有權後即由被告獨占使用迄今等
      事實，業據提出台南縣善化鎮○○段420─11、0420─52
      地號土地登記謄本、房屋稅籍證明書、建築物改良物登記
      簿謄本、臺灣臺南地方院75年12月24日（75）南院執明
      5207字第103792號函影本、75年12月24日（75）南院執明
      5207字第103793號函影本、台南縣新化地政事務所建築物
      測量成果圖等各一件為證，且為被告所不爭執，堪信為真
      實。原告主張被告無權占用，應返還其相當於租金之不當
      得利，被告則以前揭情詞置辯。是本件爭點即在於被告占
      用系爭建物是否為無權占有？若是，應如何計算相當租金
      之不當得利？
    1.被告甲○○、丙○○固不否認曾居住系爭房屋，惟辯稱：
      係原告自己不使用，被告沒有阻止原告去該處居住，原告
      也是有持分，但原告沒有向被告談及要使用系爭建物，若
      要使用，雙方協商一下就可以，被告並沒有拒絕他使用云
      云。然查，原告就使用系爭房屋乙節，前即以存證信函通
      知被告，並向台南縣佳里鎮調解委員會申請調解，此有存
      證信函及調解委員會通知在卷可按（見本院卷第105頁至
      108 頁）；況且，系爭建物業經被告三人於81年11月30日
      辦理分割繼承登記，此亦有本院依職權調取之土地謄本、
      系爭房屋稅籍資料查復表在卷可稽，被告對於其等三人土
      地之應有部分均僅有二十四分之一，房屋部分各為六分至
      一，且並非全歸被告兄第三人所有，而應另有其他共有人
      等情，應知之甚詳。雖被告抗辯稱是原告自已不使用云云
      ，然系爭建物迄今仍在被告等占有中，房間內放置被告甲○○、乙○○的物品，及被告等人之祖先牌位等，被告甲○○、乙○○迄今戶籍仍設於上址，此有本院之勘驗筆錄
      足按（見本院卷第60頁）。而原告早已發函通知被告甲○○出面解決，此有原告提出之存證信函可憑（見本院97年
      度補字第230號卷宗第18-20頁），另被告丙○○亦到庭陳
      稱：「有談到房子與土地的事，原告說房子若兩造都不用
      ，就租給別人，但我們只有這個房子可以使用，不住這邊
      就沒地方住，必需要租房子，所以我們不同意，這大概是
      今年的事，之前都只講到土地要分割的事。」（見本院卷
      第70頁）。足見系爭建物一直由被告占有使用，原告要求
      被告出面協商系爭建物之使用，但未獲一致之結論。被告
      辯稱係原告自己不使用等語，自難加以採信。
    2.被告甲○○於本院審理時，始初謂：伊一直住在系爭建物
      ，5年前被告三兄弟及家人都住在該處，被告乙○○於3年
      前，大約係94年8月全家搬出，現在僅剩伊及家人，伊二
      哥丙○○及其家人住在系爭建物中（見本院卷第41頁），
      惟嗣後又改稱：我是說之前都住在一起沒錯。我忘記我二
      哥丙○○何時搬出去。大哥乙○○大概是在4、5年前搬出
      去，但戶籍沒有遷出（見本院卷第56頁）云云。然查，系
      爭房屋一樓放置桌椅、電扇、衣櫃、冰箱、電視、電視櫃
      、祖先牌位及雜物等，二樓有二房間，放置衣物、床鋪等
      物，業經本院勘驗屬實，顯示並非無人居住，被告甲○○
      、丙○○並當場陳稱系爭建物內的物品是被告甲○○、乙○○二人所有，此外並有原告提出被告與家人在系爭房屋
      中活動之照片三張在卷可按（見本院97年度補字第230號
      卷第16、17頁）。故即使被告乙○○、丙○○等人已搬離
      系爭建物，但其等仍利用系爭建物放置物品而為使用，難
      認無占有之事實。
    3.被告甲○○、丙○○又之辯稱，台南縣新化地政事務所98
      年3月31日所測字第0980002516號函所檢送土地複丈成果
      圖Ａ部分作為廚房、儲物室之鐵皮屋，因其坐落之土地屬
      於台糖所有，其因為沒有承租該部分之土地，所以自96年
      5月25日起就沒有在使用云云。然查，上開Ａ部分建物其
      下坐落之土地由原告承租，此經原告陳明在卷，復為被告
      所不爭執，應可認定為真實。惟原告承租土地後，欲使用
      上開Ａ部分建物而前往整理，即遭受被告丙○○、甲○○
      之阻止，此亦經被告自認無誤（見本院卷第144頁背面）
      。故被告在96年5月26日之後仍管理占有上開建物，並排
      除他人使用甚明，被告辯稱不使用云云即無可採。
    4.綜上，原告主張自92年5月31日起至97年5月31日止，被告
      甲○○、乙○○及丙○○等三人，占有使用如台南縣新化
      地政事務所土地複丈成果圖斜線標示Ａ、Ｂ部分，面積計
      76.10平方公尺，應堪認定。
（二）原告得依不當得利法則請求返還不當得利之範圍（計算之
      時點及相當於租金之價額）：
    1.按民法第八百十八條所定各共有人按其應有部分，對於共
      有物之全部有使用收益之權。係指各共有人得就共有物全
      部，於無害他共有人之權利限度內，可按其應有部分行使
      用益權而言。故共有人如逾越其應有部分之範圍使用收益
      時，即係超越其權利範圍而為使用收益，其所受超過利益
      ，要難謂非不當得利。最高法院55年台上字第1949號判例
      足資參照。又按無法律上之原因而受利益，致他人受損害
      者，應返還其利益。雖有法律上之原因，而其後已不存在
      者，亦同。民法第179條定有明文。又按不當得利之法則
      請求返還不當得利，以無法律上之原因而受利益，致他人
      受有損害為其要件，故其得請求返還之範圍，應以對方所
      受之利益為度，非以請求人所受損害若干為準，無權占有
      他人土地，可能獲得相當於租金之利益為社會通常之觀念
      ，是被上訴人抗辯其占有系爭土地所得之利益，僅相當於
      法定最高限額租金之數額，尚屬可採，最高法院著有61年
      台上字第1695號判例可資參照。經查，系爭房屋既為兩造
      共有，被告未得原告同意單獨占有使用，顯已侵害原告之
      權利，並獲有不當得利，依前開最高法院判例意旨及民法
      第179條之規定，原告自得就被告占有範圍，按其逾越應
      有部分比例（即二分之一），計算被告所得相當於租金之
      不當得利，並按原告之應有部分比例請求被告返還。
    2.按城市地方房屋之租金，以不超過土地及其建築物申報總
      價年息百分之十為限，土地法第97條第1項定有明文。又
      土地法第九十七條所謂土地及建築物之總價額，土地價額
      依法定地價，建築物價額依該管直轄市或縣（市）地政機
      關估定之價額。土地法施行法第25條亦有明文。而法定地
      價，依土地法第148條規定，係土地所有權人依該法所申
      報之地價，又依平均地權條例第16條復規定「舉辦規定地
      價或重新規定地價時，土地所有權人未於公告期間申報地
      價者，以公告地價百分之八十為其申報地價。土地所有權
      人於公告期間申報地價者，其申報之地價超過公告地價百
      分之一百二十時，以公告地價百分之一百二十為其申報地
      價；申報之地價未滿公告地價百分之八十時，得照價收買
      或以公告地價百分之八十為其申報地價。」亦即，在平均
      地權條例施行區域，當係指土地所有權人於地政機關舉辦
      規定地價或重新規定地價之時，其公告申報地價期間自行
      申報之地價；未於該期間內申報，地政機關公告之地價而
      言。而上開租金計算之規定，向為司法實務據為計算相當
      於租金之不當得利之標準。至所謂土地總價額，其中申報
      之地價固無疑問，惟建築物價額依土地法施行法第25條規
      定，固應以該管市縣地政機關估定之價額為準（最高法院
      95年度台上字第2857號、97年度台上字第2249號判決均可
      資參照），惟目前地政機關並未辦理房價之估定，此業經
      本院函詢南縣新化地政事務所，並有台南縣新化地政事務
      所97年9月4日所價字第0970007072號回函及電話紀錄在卷
      可參。然實務上各直轄市或縣市政府機關對建築物均估定
      一課稅現值，並據以為核課房屋稅之依據，是土地法施行
      法第25條所規定之建築物價額，自得以各直轄市或縣市政
      府機關所估定據以為核算房屋稅之課稅現值為準。從而，
      原告主張以市價或按比照相鄰房屋租金每月27,000元，計
      算相當於租金之不當得利云云，於法尚有未符。
    3.又系爭房屋建物門牌號碼為台南善化鎮○○路525號之4，
      坐落在台南縣善化鎮○○段420─5、420─11、420─52地
      號、善化段287、287─1、287─15地號等六筆土地上，其
      中如附圖標示Ａ部分係石綿磚造，坐落坐駕段420─5、
      420─11地號、善化段287─1、287─15地號等四筆土地上
      ，面積合計40.31平方公尺；其標示Ｂ部分係加強磚造（
      未包含東側前庭之雨遮），坐落坐駕段420─11、420─52
      地號、善化段287、287─1、287─15地號等五筆土地上，
      面積合計35.79平方公尺。故系爭房屋如附圖標示Ａ、Ｂ
      部分，面積合計76.1平方公尺，此有本院勘驗筆錄（見本
      院卷第60頁、122頁）及台南縣新化地政事務所土地複丈
      成果圖（見本院卷第125頁）在卷可稽。系爭房屋92年度
      至97年度之課稅現值為分別為8,500元、8,400元、8, 300
      元、8,300元、8,200元、8,100元，有臺南縣稅務局97年9
      月3日南縣稅房字第0970052247號函，在卷可稽（見本院
      卷第46頁）；其所坐落之台南縣善化鎮○○段420-5地號
      土地面積15.75平方公尺、同鎮○○段420-11地號土地面
      積13.1平方公尺、同鎮○○段287-1地號土地面積34.59平
      方公尺、同鎮○○段第287-15地號土地面積4.29平方公尺
      、同鎮○○段420-52地號土地面積1.22平方公尺、同鎮○○段第287地號土地面積7.15平方公尺，自92年至97年之
      申報地價如附表一所示，亦經本院依職權向台南縣新化地
      政事務所查明，有該地政事務97年9月4日第0970007072號
      函、97年12月22日所價字第0970010053號函在卷可稽（見
      本院卷第49-50頁、79-81頁），應堪認定。
    4.復按土地法第97條所規定之年息百分之十為限，乃指房地
      租金之最高限額而言，非謂必須照申報價額年息百分之十
      計算之，且尚須斟酌房地之位置，工商繁榮程度、使用人
      利用房地之經濟價值、所受利益，彼等關係及社會感情等
      情事，以為決定。又按「查房屋性質不能脫離土地之占有
      而存在，故房屋租金，自當包括建築物及其基地之總價額
      為其基準（土地法第九十七條參照），至於房屋所有人因
      房屋占用他人基地所獲得之利益，則應以基地之價額為基
      準。因此無權占有他人土地建屋而獲不當利益者係該建屋
      之人，受害人為基地所有人，而無權占用上開房屋而獲不
      當利益者為房屋占有人，受害人則為房屋所有人，從而無
      權占用上開房屋所受之不當利益，與基地所有人所受損害
      之間，並無直接因果關係，不能混為一談。質言之，無權
      占用他人土地建屋所獲得之不當得利，固應以基地之價額
      為基準，而無權占用上開房屋所受之不當得利，自當包括
      建築物及其基地之總價額為其基準。房屋所有人得請求房
      屋占有人給付全部不當得利，至於房屋占有人無權占有他
      人土地建屋，僅生應否返還不當得利與土地所有人而已，
      係屬別一問題，不影響其得向房屋占有人請求給付其全部
      不當得利。」最高法院著有97年度台上字第323號判決足
      資參照。故系爭建物占有之基地包括附表一所示之六筆土
      地，原告僅有其中坐駕段第420-11地號、同段420-52地號
      土地中應有部分各八分之一，然揆諸最高法院上開判決意
      旨，本院計算被告無權占用系爭建物獲得之不當得利，仍
      應以建物物及其基地之總價額為其基準。本院審酌系爭房
      屋坐落於台南縣，面臨善化鎮○○路，中正路寬約12公尺
      ，右側依序為花店、空屋、小吃店，左側為鐵皮屋小巷道
      ，一層樓磚造房屋，對面為興建中四層樓房，市況普通，
      交通便利；而系爭房屋為兩層樓磚造石瓦建築（二樓約一
      人高）外觀陳舊，屋前搭建鐵皮遮雨棚，一樓放置桌椅、
      電扇、衣櫃、冰箱、電視、電視櫃、祖先牌位及雜物等，
      二樓有二房間，放置衣物、床鋪等物等一切情狀，此有本
      院97年10月24日勘驗測量筆錄在卷可稽，是認損害金以年
      息百分之五為適當。
    5.準此，以上開標準計算被告每年應給付原告相當於租金之
      不當得利，則分別為如附表二所示之金額【計算式：｛〈
      申報地價×占用面積〉＋系爭房屋價值×1/2×5％×年數
      ｝，元以下四捨五入，以下均同】，則自92年5月31日起
      至97年5月31日止，金額合計為43,713元，則原告請求自
      92 年5月31日起至97年5月31日止，相當租金之不當得利
      金在43,713元及自民事聲明狀繕本送達翌日（即丙○○自
      97年9月19日；乙○○自98年2月3日；被告甲○○未送達
      上開民事聲明追加狀繕本，應以告知該聲明之翌日即97
      年10月3日起算）起至清償日止，按週年利率百分之五計
      算之利息，為有理由，應予准許，逾此範圍之請求，即屬
      無據，應予駁回。
四、又本件為關於財產權之訴訟，所命給付之金額未逾500,000
    元之所為被告敗訴判決，應依民事訴訟法第389條第1項第5
    款規定，依職權宣告假執行，是原告聲請就勝訴部分供擔保
    為假執行，即無必要。本院並依同法第392條第2項、第3項
    規定，依職權宣告被告得供擔保，免為假執行。至原告敗訴
    部分，其假執行聲請即失所附麗，應併予駁回。
五、本件為判決之基礎已臻明確，兩造其餘之陳述及所提其他證
    據，經本院斟酌後，認為均於判決之結果無影響，自無庸逐
    一論述，併此敘明。
六、又各當事人一部勝訴、一部敗訴者，其訴訟費用，由法院酌
    量情形，命兩造以比例分擔或命一造負擔，或命兩造各自負
    擔其支出之訴訟費用。及法院為終局判決時，應依職權為訴
    訟費用之裁判（民事訴訟法第79條、第87條第1項參照）。
    本件訴訟，經原告支出裁判費9,370元（即裁判費8,810元及
    公示送達登報費560元），本件訴訟費用額應確定為9,370元
    ，由被告負擔百分之六即562元，餘由原告負擔。
七、結論：本件原告之訴，為一部有理由，一部無理由，依民事
    訴訟法第385條第1項前段、第79條、第87條第1項、第389條
    第1項第5款、第392條第2項、第3項，判決如主文。
中    華    民    國    98    年    6     月    9     日
                  民事第二庭    法  官  張麗娟
以上正本係照原本作成。
如不服本判決，應於送達後廿日內，向本院提出上訴狀並表明上
訴理由，如於本判決宣示後送達前提起上訴者，應於判決送達後
廿日內補提上訴理由書（須附繕本）。
中    華    民    國    98    年    6     月    9     日
                                書記官  楊宗倫
┌────────────────────────────────┐
│附表一                                                          │
├────────┬───────────────────────┤
│系爭建物占有地  │申報地價                                      │
│號及面積        ├───────┬───────┬───────┤
│                │92年5月31日至 │93年1月1日至  │96年1月1日至  │
│                │92年12月31日止│95年12月31日止│97年5月31日止 │
├────────┼───────┼───────┼───────┤
│坐駕段420-5地號 │8,400元       │8,400元       │8,720元       │
│，15.75㎡       │              │              │              │
├────────┼───────┼───────┼───────┤
│坐駕段420-11地號│8,400元       │8,400元       │8,720元       │
│，13.1㎡        │              │              │              │
├────────┼───────┼───────┼───────┤
│善化段287-1地號 │2,134元       │1,787.2元     │1,947元       │
│，34.59㎡       │              │              │              │
├────────┼───────┼───────┼───────┤
│善化段287-15地號│1,726.4元     │1,806.4元     │1,966.4元     │
│，4.29㎡        │              │              │              │
├────────┼───────┼───────┼───────┤
│坐駕段420-52地號│8,400元       │8,400元       │8,720元       │
│，1.22㎡        │              │              │              │
├────────┼───────┼───────┼───────┤
│善化段287地號， │1,730.4元     │1,810.4元     │1,970.4元     │
│7.15㎡          │              │              │              │
└────────┴───────┴───────┴───────┘
┌────────────────────────────────────────┐
│附表二計算式：｛〈（申報地價×占用面積）＋系爭房屋價值〉×1/2×5％×年數｝      │
│元以下四拾五入                                                                  │
├────────┬───────────────────────────────┤
│自92年5月31日起 │ （15.75X8400+13.1x8400+34.59x2134+4.29x1726.4+1.22x8400      │
│到92年12月31日止│  +7.15x1730.4+8500）x1/2x5％x7/12=                           │
│之損害金為5196元│ （132300+110040+73815+7406+10248+12372+8500）x1/2x5％x7/12=  │
│                │  354681x1/2x5％x7/12=5172（此為6月至12月之損害金）           │
│                │  354681x1/2x5％x1/365=24（此為92年5月31日當日之損害金）      │
├────────┼───────────────────────────────┤
│自93年1月1日起  │ （15.75X8400+13.1x8400+34.59x1787.2+4.29x1806.4+1.22x8400    │
│到93年12月31日止│  +7.15x1810.4+8400）x1/2x5％x1=                              │
│之損害金為8588元│ （132300+110040+61819+7749+10248+12944+8400）x1/2x5％x1=     │
│                │  343500x1/2x5％x1=8588                                       │
├────────┼───────────────────────────────┤
│自94年1月1日起  │ （15.75X8400+13.1x8400+34.59x1787.2+4.29x1806.4+1.22x8400    │
│到94年12月31日止│  +7.15x1810.4+8300）x1/2x5％x1=                              │
│之損害金為8585元│ （132300+110040+61819+7749+10248+12944+8300）x1/2x5％x1=     │
│                │  343400x1/2x5％x1=8585                                       │
├────────┼───────────────────────────────┤
│自95年1月1日起  │ （15.75X8400+13.1x8400+34.59x1787.2+4.29x1806.4+1.22x8400    │
│到95年12月31日止│  +7.15x1810.4+8300）x1/2x5％x1=                              │
│之損害金為8585元│ （132300+110040+61819+7749+10248+12944+8300）x1/2x5％x1=     │
│                │  343400x1/2x5％x1=8585                                       │
├────────┼───────────────────────────────┤
│自96年1月1日起  │ （15.75X8720+13.1x8720+34.59x1947+4.29x1966.4+1.22x8720      │
│到96年12月31日止│  +7.15x1970.4+8200）x1/2x5％x1=                              │
│之損害金為9007元│ （137340+114232+67347+8436+10638+14088+8200）x1/2x5％x7/12=  │
│                │  360281x1/2x5％x1=9007                                       │
├────────┼───────────────────────────────┤
│自97年1月1日起  │ （15.75X8720+13.1x8720+34.59x1947+4.29x1966.4+1.22x8720      │
│到97年5月31日止 │  +7.15x1970.4+8100）x1/2x5％x5/12=                           │
│之損害金為3752元│ （137340+114232+67347+8436+10638+14088+8100）x1/2x5％x5/12=  │
│                │  360181x1/2x5％x5/12=3752                                    │
├────────┴───────────────────────────────┤
│總計：5196+8588+8585+8585+9007+3752=43713                                       │
└────────────────────────────────────────┘


司法院資訊處製作；財團法人民間司法改革基金會備份。
